臺灣臺南地方法院民事裁定
109年度消債清字第84號
聲  請  人
即債務人    陳訓正  



上列當事人因消費者債務清理事件聲請清算，本院裁定如下：
    主    文
債務人陳訓正自民國一一０年七月二十一日下午四時起開始清算
程序，並命司法事務官進行本件清算程序。
    理    由
一、按債務人不能清償債務或有不能清償之虞者，得依消費者債
    務清理條例所定更生或清算程序，清理其債務；債務人對於
    金融機構負債務者，在聲請更生或清算前，應向最大債權金
    融機構請求協商債務清償方案，或向其住、居所地之法院或
    鄉、鎮、市、區調解委員會聲請債務清理之調解，消費者債
    務清理條例（下稱消債條例）第3條、第151條第1項分別定
    有明文。次按法院裁定開始更生或清算程序後，得命司法事
    務官進行更生或清算程序；法院開始清算程序之裁定，應載
    明其年、月、日、時，並即時發生效力。前項裁定，不得抗
    告，復為同條例第16條第1項前段、第83條分別定有明文。
二、聲請意旨略以：聲請人即債務人積欠無擔保或無優先權債務
    總額約新臺幣（下同）7,380,000元，為清理債務，於民國1
    09年7月13日向本院聲請消費者債務清理前置調解，案列109
    年度南司消債調字第395號，因聲請人無力負擔清償方案，
    最大債權金融機構有限責任臺南第三信用合作社到庭未提出
    任何清償方案而調解不成立。聲請人名下僅有三商美邦人壽
    保單兩份（保單價值分別為126,380元、66,840元）、旺旺
    友聯產物保單（保單價值0元）、元大銀行存款1,532元，以
    上價值合計194,752‬元，及西元2003年出廠之福特汽車一輛
    ，無其他財產，且已逾66歲，無工作，收入部分僅依賴女兒
    每月不定期給付之孝親費8,000元，每月生活必要費用8,000
    元後，已無餘額，實無力清償債務。聲請人係一般消費者，
    未從事營業，且未經法院裁定開始更生、許可和解或宣告破
    產，爰依消債條例提出本件清算之聲請等語。
三、本院之判斷：
(一)聲請人主張其為一般消費者，5年內未從事營業活動，積欠
    有限責任臺南第三信用合作社、臺灣土地銀行股份有限公司
    無擔保無優先債務共7,380,000元等情，業據其提出債權人
    、財團法人金融聯合徵信中心當事人綜合信用報告-債務清
    理條例前置協商專用債權人清冊、財團法人金融聯合徵信中
    心查詢當事人綜合信用報告回覆書等件為證（南司消債調字
    卷第11、14-16頁；消債清字卷第35-37、53-71、151-160頁
    ），佐以有限責任臺南第三信用合作社、臺灣土地銀行股份
    有限公司之陳報狀在卷可稽（南司消債調字卷第35-48頁、
    消債清字卷第125-129頁），可知主債務總金額及從債務金
    額合計為33,267,411‬元，已逾12,000,000元。是聲請人為
    一般消費者，現積欠無擔保或無優先權之本金及利息債務總
    額已逾12,000,000元，堪可認定。又聲請人在本件清算聲請
    前，於109年7月13日向本院聲請消費者債務清理前置調解，
    案列109年度南司消債調字第395號，因聲請人無力負擔清償
    方案，最大債權金融機構有限責任臺南第三信用合作社到庭
    未提出任何清償方案而調解不成立，本院於109年7月29日發
    給聲請人調解不成立證明書等情，亦據聲請人提出調解不成
    立證明書為證（消債清字卷第109頁），並經本院調閱前揭
    調解卷宗核之相符。是聲請人提起本件清算前，已踐行前置
    調解程序而調解不成立之事實，亦可認定。　
(二)聲請人主張其名下僅有三商美邦人壽保單兩份（保單價值分
    別為126,380元、66,840元）、旺旺友聯產物保單（保單價
    值0元）、元大銀行存款1,532元，以上價值合計194,752‬元
    ，及西元2003年出廠之福特汽車一輛，無其他財產，且已逾
    66歲，無工作，收入部分僅依賴女兒每月不定期給付之孝親
    費8,000元等情，有收入切結書、勞工保險被保險人投保資
    料表、身分證影本及戶籍謄本、107、108年度綜合所得稅各
    類所得資料清單、第三人李依潔於110年2月1日出具孝親費
    轉交證明函可證（南司消債調字卷第13、17-22頁；消債清
    字卷第39-45、49-51、143-147頁）；且其名下僅有三商美
    邦人壽保單兩份（保單價值分別為126,380元、66,840元）
    、旺旺友聯產物保單（保單價值0元）、元大銀行存款1,532
    元，以上價值合計194,752‬元，及西元2003年出廠之福特汽
    車一輛，並無其他資產，亦有全國財產總歸戶財產查詢清單
    、人壽保險商業同業公會保險業通報作業資訊系統資料查詢
    結果回覆書、三商美邦人壽保單（含解約金暨各項保險金額
    表）、元大銀行府東分行存摺影本（109年12月21日餘額為1
    ,532元）、自用小客貨汽車行車執照影本可憑（南司消債調
    字卷第20頁；消債清字卷第47、73-97、99-101、107、135-
    141頁）。基此，聲請人之償債能力係以名下三商美邦人壽
    保單之保單價值金、元大銀行存款、汽車一輛之財產及每月
    孝親費約8,000元為據。　　
(三)按消債條例立法目的係為使不幸陷入經濟困境之人得以清  
    理債務、重建生活，並在清理債務過程中能適度保有符合  
    人性尊嚴之最低基本生活所需，而非維持債務人過去慣常  
    之寬裕生活型態，否則非僅有悖於消債條例之意旨，更係  
    將債務人因個人浪費或財務管理失控之風險不當轉嫁予金  
    融機構負擔，顯非公允。故為妥適調整債務人與債權人及  
    其他利害關係人間之權利義務關係，保障債權人獲得公平  
    受償，並謀求消費者經濟生活之重建復甦機會，法院對於  
    債務人每月必要生活費用之數額，自不可僅以債務人之主  
    張為斷，而應參酌消債條例第64條之2第1項關於同條例第64
    條第2項第4款所稱必要生活費用之認定標準定之，方屬允洽
    。次按，債務人必要生活費用，以最近一年衛生福利部或直
    轄市政府所公告當地區每人每月最低生活費1.2倍定之，消
    債條例第64條之2第1項定有明文。復按債務人為使其有經濟
    復甦更生之機會，自應以誠實及信用之原則面對自己之債務
    ，積極勉力謀求更生償債方案，除應積極開源努力勤奮工作
    以增加收入償還債務外，尚須節流儉樸其生活需求而適當控
    制其生活費用支出，以達成勉力履行債務。而參酌臺南市民
    國110年度之每人每月最低生活費為13,304元，該生活費標
    準係按照政府最近1年平均每人消費支出（包括食品費、衣
    著鞋襪費、房租水電費、家居管理費、醫療保健費、交通通
    訊費、娛樂教育費及雜項支出）百分之60訂定，故消費者債
    務清理條例事件之債務人每月生活費標準自堪以最近1年衛
    生福利部或直轄市政府所公告當地區每人每月最低生活費1.
    2倍即15,965元計之【計算式：13,304×1.2＝15,965，元以下
    四捨五入】。聲請人陳報其個人每月伙食費6,500元、日常
    生活費600元、通信費400元、交通費500元等生活必要費用
    合計為8,000元，僅提出中油、小吃店、藥局統一發票之證
    明文件（消債清字卷第103-105頁），惟因該金額未逾越前
    開每月生活費標準15,965元之範圍，依上開說明，應認聲請
    人主張其每月個人生活必要支出為8,000元，尚屬合理。
(四)綜上各情，聲請人名下僅三商美邦人壽保單之保單價值金、
    元大銀行存款、汽車一輛之財產而無其他財產，以聲請人每
    月收入約8,000元，扣除債務人自己必要生活費用8,000元後
    ，已無餘額。又債權人陳報債權金額合計達33,267,411‬元
    ，已逾12,000,000元。
四、綜上，依債務人之收入財產及必要生活支出之情形，已達不
    能清償債務之程度；債務人係一般消費者，未曾從事營業，
    其無擔保或無優先權之本金及利息債務總額已逾12,000,000
    元，亦曾踐行前置調解程序而調解不成立，且未經法院裁定
    開始更生或清算程序或宣告破產，有本院民事紀錄科查詢表
    在卷可憑（消債清字卷第111頁），復查無消債條例第6條第
    3項、第8條或第82條第2項所定駁回清算聲請之事由存在，
    則聲請人聲請清算，於法有據，爰裁定如主文所示。
五、末按，本院裁定開始更生或清算程序後，得命司法事務官進
    行更生或清算程序，必要時得選任律師、會計師或其他適當
    之自然人或法人一人為監督人或管理人，消債條例第16條第
    1項定有明文。查，本件既經本院裁定開始清算程序，爰併
    依前開規定，命司法事務官進行清算程序。
中　　華　　民　　國　　110 　 年 　 7　  月　　21   日
                  民事第五庭    法  官　盧亨龍
以上正本係照原本作成。
本裁定不得抗告。
本裁定已於110年7月21日下午4時公告。　　　　　　　　　
中　　華　　民　　國　　110 　年　　7 　　月　　21　　日
                               書記官  謝婷婷